【裁判字號】    99,交上訴,132
【裁判日期】    990906
【裁判案由】    公共危險
【裁判全文】
臺灣高等法院刑事判決               99年度交上訴字第132號
上  訴  人
即  被  告  乙○○
上列上訴人因公共危險案件，不服臺灣士林地方法院99年度審交
訴字第22號，中華民國99年6月30日第一審判決（起訴案號：臺
灣士林地方法院檢察署99年度調偵字第160號），提起上訴，本
院判決如下：
    主  文
上訴駁回。
    理  由
一、按提起第二審之上訴，其上訴書狀應敘述具體理由，為第二
    審上訴必備之程式。此觀民國（下同）96年7月4日修正公布
    刑事訴訟法第361條第2項之規定甚明。倘上訴理由之敘述未
    合乎具體之要求者，其上訴即屬同法第362條前段所定「上
    訴不合法律上之程式」，第二審法院應依同法第367條前段
    之規定，以判決駁回之。至其理由之具體與否，屬第二審法
    院審查範圍，不在第一審法院命補正之列，上訴書狀如已敘
    述理由，無論其具體與否，即無待其補提理由書或命補正之
    問題。此與上訴書狀全未敘述上訴理由者，第一審法院依刑
    事訴訟法第361條第3項之規定，應定期間先命補正之情形，
    尚屬有別。又第二審上訴之目的，既在於請求撤銷、變更原
    判決，則所謂「具體理由」，自應就原判決如何足以撤銷、
    如何應予變更之「事實上」或「法律上」之具體根據，本於
    確實之訴訟資料暨原因事實之所出，逐一敘述、記載，必已
    具體指出原判決事實認定之所憑有如何之錯誤（如原判決所
    採之證據如何不具證據能力，所為證明力之判斷如何違背經
    驗、論理法則等），法律之適用（尤其實體法）有如何之違
    誤，形式上已足以動搖原判決使之成為不當或違法而得改判
    之事由；必要時並應提出有利於己之事證，期使第二審法院
    採納，俾為有利於上訴人之認定，始屬合法。上訴理由之敘
    述，應先合乎具體之要求，始有所敘述可取與否之實體審理
    與判斷之問題。是上訴人之上訴書狀雖敘述上訴理由，但僅
    泛言原判決認定事實錯誤、違背法令、量刑失之過重或輕縱
    等情詞，而未依上揭意旨指出具體事由，或形式上雖已指出
    具體事由，然該等事由縱使屬實，亦不足以認為原判決有何
    不當或違法，或其所陳之事由，與訴訟資料所載不相適合，
    或所指摘原判決之「不當」或「違法」根本不存在者，均應
    認其實質上並未符合具體之要件，庶符節制濫行上訴之立法
    意旨。
二、本件原判決認定上訴人即被告乙○○有起訴書事實欄所載肇
    事逃逸犯行，因而論處被告犯刑法第185條之4駕駛動力交通
    工具肇事致人受傷而逃逸罪，累犯，處有期徒刑七月等情，
    係以上開事實，業據被告於原審準備程序、審理時坦承不諱
    ，核與證人王騰義、丁○○、丙○○、魏志強證述情節相符
    ，並有道路交通事故調查報告表、現場圖、補充資料表、疑
    似道路交通事故肇事逃逸追查表各1份、談話紀錄表3份、現
    場照片28張、新泰綜合醫院診斷證明書、國軍松山總醫院附
    設民眾診療服務處診斷證明書2紙附卷可資佐證。是被告上
    開自白核與事實相符，堪予認定。已詳敘其憑以認定之證據
    及理由，並無違背證據法則。而原判決依其確認之事實而為
    法律之適用，亦無違誤。復敘明被告曾有傷害、偽造文書、
    持有毒品、詐欺等前科，其中詐欺部分，經台灣桃園地方法
    院以97年度桃簡字第3110號判決處有期徒刑4月，減為有期
    徒刑2月確定，於民國98年7月17日易科罰金執行完畢，此有
    本院被告前案紀錄表1份在卷可稽，其於前案有期徒刑執行
    完畢後5年內，故意再犯有期徒刑以上之本罪，為累犯，應
    依法加重其刑。並說明審酌被告因工作熬夜後返家途中，駕
    駛車輛過失發生交通事故後，未施予必要救護即行逃逸，被
    害人甲○○、丁○○、丙○○因被告肇事所受傷害之程度，
    惟被告肇事後於偵查時、本院準備程序及審理中均已坦承犯
    行，業與上開被害人3人達成和解，該被害人3人均撤回過失
    傷害告訴，有刑事撤回告訴狀3紙附卷可稽（另為不受理判
    決），然被告曾有多次犯罪前科，甫執行完畢後，更應注意
    不得違法，詎其竟肇事逃逸，實難認有何情堪憫恕之情等一
    切情狀，而為刑之量定，亦屬妥適。
三、被告不服原審判決提起上訴，上訴理由對於原審判決採證認
    事、用法均無爭執，僅以：原審判決被告有期徒刑七月，且
    無緩刑，實有過重，衡酌刑法第57條所列犯罪之手段及犯罪
    所生之損害、犯罪後之態度、被告為家中重要經濟來源等事
    項及公共利益之維護，上訴人仍有值得憫恕之處，本件情節
    輕微，且上訴人已受教訓，當不敢再犯，加上客觀上足以引
    起一般同情，基於衡平原則、刑罰之教育及使犯罪人復歸社
    會之最終目的，已無再科以重刑之必要，但因情輕法重，懇
    請鈞院審酌上訴一切情狀，依刑法第57條、第59條規定，從
    輕處罰，並賜予自新機會等語。經查：(一)按量刑輕重，係
    屬事實審法院得依職權自由裁量之事項，苟其量刑已以行為
    人之責任為基礎，並斟酌刑法第57條各款所列情狀，而未逾
    越法定刑度或有濫用權限情事，即不得任意指為違法（最高
    法院75年臺上字第7033號判例、98年度臺上字第5002號判決
    意旨參照）。本件原判決於量刑時依刑法第57條規定審酌被
    告相關一切情狀，已就量刑刑度詳為審酌並敘明理由，既未
    逾越法定刑度，復未濫用自由裁量之權限，所為量刑核無不
    當或違法，亦無違反比例原則之可言。且觀諸刑法第185條
    之4駕駛動力交通工具肇事致人受傷而逃逸罪，法定本刑為
    六月以上五年以下有期徒刑，被告復有累犯之情形，依刑法
    第47 條第1項之規定，應加重其刑，原審參酌上情，僅量處
    有期徒刑七月，並未失重，再者，被告於前次徒刑之執行完
    畢後，五年以內故意再犯本件之罪而受有期徒刑以上刑之宣
    告，與緩刑之要件尚有不符，原審未予被告緩刑之宣告，亦
    無失當。至於被告謂家中經濟狀況，將因被告入監服刑陷入
    困頓等情，固值同情，然尚非合法減刑依據。(二)又刑法第
    59條之酌量減輕其刑，必於犯罪之情狀，在客觀上足以引起
    一般同情，認為即予宣告法定低度刑期，猶嫌過重者，始有
    其適用，至於犯罪動機、情節輕微、素行端正、家計負擔、
    犯後態度等情狀，僅可為法定刑內從輕科刑之標準，不得據
    為酌量減輕之理由（最高法院51年台上字第899號、28年上
    字第1064號等判例意旨可參）。而刑法第59條規定：「犯罪
    之情狀顯可憫恕，認科以最低度刑仍嫌過重者，得酌量減輕
    其刑」，必須被告犯罪另有特殊之原因與環境等，在客觀上
    足以引起一般同情，認為即予宣告法定低度刑期尤嫌過重者
    ，始有其適用，本件被告所為上開犯行，並無上述酌予減輕
    之特殊事由。被告上訴所指其犯罪之手段、犯罪所生之損害
    及犯罪後之態度等情狀，均非刑法第59條酌減之事由，原審
    判決不予減刑亦已有所考量。核被告之上訴意旨，顯未依據
    卷內既有訴訟資料或提出新事證，指摘或表明第一審判決有
    何採證認事、用法或量刑等足以影響判決本旨之不當或違法
    ，要難謂其上訴書狀已經敘述具體理由，揆諸上開規定及說
    明，本件上訴顯無具體理由而不合法定程式，應予駁回，並
    不經言詞辯論為之。
據上論斷，應依刑事訴訟法第367條前段、第372條，判決如主文
。
中    華    民    國    99    年    9     月    6     日
                  刑事第十八庭審判長法  官  吳鴻章
                                    法  官  曾淑華
                                    法  官  汪梅芬
以上正本證明與原本無異。
如不服本判決，應於收受送達後10日內向本院提出上訴書狀，其
未敘述上訴之理由者並得於提起上訴後10日內向本院補提理由書
（均須按他造當事人之人數附繕本）「切勿逕送上級法院」。
                                    書記官  劉寶鈴
中    華    民    國    99    年    9     月    6     日

司法院資訊處製作；財團法人民間司法改革基金會備份。
